臺灣新竹地方法院行政訴訟判決
111年度交字第11號
原      告  羅煥欽  
被      告  交通部公路總局新竹區監理所

代  表  人  吳季娟  
訴訟代理人  吳靜宜  
上列當事人間違反道路交通管理處罰條例事件，原告不服被告中
華民國110年12月29日竹監新四字第51-E30Q01738號裁決，提起
行政訴訟，本院判決如下：
    主  文
原告之訴駁回。
訴訟費用新臺幣參佰元由原告負擔。
    理  由
一、事實概要：
    原告於民國(下同)110年11月2日11時24分許，駕駛車號000-
    0000號自用小客車(下稱系爭車輛)，併排停放在新竹市○○路
    00號前，經民眾拍照檢舉後，新竹市警察局第三分局(下稱
    舉發機關)員警以原告有「併排停車」之違規事實而舉發，
    原告不服，提出申訴後，被告依道路交通管理處罰條例(下
    稱道交條例)第56條第2項之規定，於110年年12月29日以竹
    監新四字第51-E30Q01738號裁決書(下稱原處分)，裁處原告
    罰鍰新臺幣(下同)2,400元，原告不服，提起本件行政訴訟
    。
二、兩造聲明：
(一)原告：1.原處分撤銷。2.訴訟費用由被告負擔。
(二)被告：1.原告之訴駁回。2.訴訟費用由原告負擔。
三、兩造陳述：
(一)原告部分：
　　當時我在停車等人過來拿東西，暫停路邊，旁邊有機車，我
    在車上有移動車輛讓停旁機車出入，前後不到幾分鐘就離開
    ，但被民眾檢舉舉發，被處分2,400元，我覺得太冤枉、罰
    太重了。而路邊也沒有標示等語。　
(二)被告部分：
  1.本案經新竹市警察局第三分局於110年11月26日以竹市警三
    分五字第1100026488號函復：…三、經查蕭君所陳述之ACF-3
    398號車，於違規單所載時、地，停車超過3分鐘，為民眾向
    新竹市警察局檢舉，本分局依道路交通管理處罰條例第56條
    第2項製單舉發(單號：E30Q01738)，並無違誤…等。本案復
    經新竹市警察局第三分局於110年12月22日以竹市警三分五
    字第1100028660號函復：…三、依道路交通管理處罰條例第3
    條第1項第9款規定：依臨時停車，是指車輛因上、下人、客
    ，裝卸物品，其停止時間未滿3分鐘，保持立即行駛之狀態
    、第10款停車規定：是指車輛停放於道路兩側或停車場所，
    而不立即行駛。四、經查羅君所陳述之ACF-3398號車，於違
    規單所載時、地，併排停車於車道上(未有上、下人、客，
    裝卸物品，且停車時間逾3分鐘以上)，為民眾向新竹市警察
    局檢舉，違規事實明確，本分局依道路交通管理處罰條例第
    56條第2項製單舉發(單號：E30Q01738)…等。
　2.關於「併排停車」，道交條例固未明文定義，惟道交條例第
    56條第1項於90年1月17日修正時原即規定，「併排停車」(
    第6款)，與「在設有禁止停車標誌、標線之處所停車。」(
    第4款)，均處600元以上1，200元以下罰鍰，嗣於104年1月7
    日修正，將原第1項第6款併排停車移列為第2項，並提高其
    罰鍰額度，規定為「汽車駕駛人停車時，有併排停車之情事
    者，處汽車駕駛人2,400元罰鍰。」，其立法理由即係考量
    ：為避免因駕駛人只為貪圖便利併排停車致車道寬度恐縮減
    ，卻讓其他無辜汽機車駕駛人因一時不查或行車視線受阻而
    被迫變更車道造成車禍發生，原條文之罰鍰過低，無法有效
    阻止行為人不良駕駛習慣，故修正提高罰鍰金額。
  3.依據交通部105年12月7日交路字第1050030545號函說明，併
    排停車立法精神係因車輛有併排情形時，造成道路使用空間
    縮減，增加其他車輛駕駛人或行人為閃避、繞越該等違規車
    輛所衍生之危險，…配合前揭條例修正，道路交通安全規則9
    0年 5月30日修正發布增訂第112條第1項第10款規定不得併
    排停車，且為期明確，並利執行，增列2項後段規定，「停
    車時應依車輛順行方向緊靠道路右側，但單行道應緊靠路邊
    停車。『其右側前後輪胎外側距離緣石或路面邊緣不得逾40
    公分，在單行道左側停車時，比照辦理。』…」。
  4.經檢視本件採證照片，照片時間0000-00-00 00：24：35時
    ，系爭車輛停靠於竹蓮市場對面，其車身右側為機車停車格
    ；照片時間0000-00-00 00：28：28，系爭車輛仍停靠於竹
    蓮市場對面左側，期間已超過臨時停車之3分鐘限制。本件
    原告陳述「我在車上有移動車輛讓停旁機車出入，前後不到
    幾分鐘就離開」一節，經檢視本件採證照片，系爭車輛確實
    停放於機車停車格旁且車身佔據道路，復按照片時間所示，
    系爭車輛已停於該處逾3分鐘，不屬於臨時停車之態樣，爰
    經警舉發「併排停車」，按道交條例第3條第11款規定：「
    十一、停車：指車輛停放於道路兩側或停車場所，而不立即
    行駛。」，本件證據顯示，系爭車輛停放於該路段且不立即
    行駛已逾3分鐘，非臨時停車態樣，縱然系爭車輛於停放期
    間有調整停放位置，惟仍不能否定其持續佔據該路段車道且
    提升交通危害風險之事實，爰原告違反道交條例第56條第2
    項「併排停車」之事實，灼然可見。
  5.按行政罰法第7條第1項規定：「違反行政法上義務之行為非
    出於故意或過失者，不予處罰。」，原告應得以預見系爭車
    輛停於車道上將使道路使用空間縮減，增加其他車輛駕駛人
    或行人為閃避、繞越該等違規車輛所衍生之危險影響，且於
    照片中可見，系爭車輛占用車道近二分之一寬幅，如有他車
    未注意、閃避不及易造成交通事故，原告併排停車行為顯已
    嚴重影響自身及他人通行之安全。 綜上，本件既經舉發單
    位查證違規屬實，被告依相關法規裁處應屬適法，本件原告
    之訴為無理由，請依法駁回原告之訴。　　　
四、法院判斷：
(一)按「汽車停車時，應依下列規定：…。十、不得併排停車。
    」，道路交通安全規則第112條第1項第10款定有明文；又「
    本條例所用名詞釋義如下：…。十、臨時停車：指車輛因上
    、下人、客，裝卸物品，其停止時間未滿3分鐘，保持立即
    行駛之狀態。十一、停車：指車輛停放於道路兩側或停車場
    所，而不立即行駛。」；「汽車駕駛人停車時，有併排停車
    之情事者，處汽車駕駛人2,400元罰鍰。」，按道交條例第3
    條、第56條第2項分別定有明文。
(二)查前揭事實概要所述之事實，為兩造所不爭執，且有舉發照
    片、舉發違反道路交通管理事件通知單、原處分裁決書等件
    附卷可佐，堪認為真實。是本件兩造爭執點，厥在於：原告
    駕駛系爭車輛，於上開時、地，是否有併排停車之違規事實
    ？
(三)經查，雖原告主張其僅係等人，前後不到幾分鐘，且有移動
    讓旁邊機車出入云云。惟查，觀之舉發照片可知，系爭車輛
    右側有機車停車格並停有機車，系爭車輛車身佔據車道約三
    分之二，亦明顯影響其他用路人通行安全，確有併排停車之
    情形，且依勘驗結果，系爭車輛停車至少3分鐘以上，是系
    爭車輛縱未熄火，然已既逾3分鐘，即不符合道交條例第3條
    第10款「臨時停車」之要件，故本案應非併排臨時停車，而
    係併排停車自明。原告所陳尚無足採為利於其之認定。又汽
    車駕駛人停車時，有併排停車之情事者，依前揭規定，即處
    罰鍰2,400元，被告並無裁量餘地，併予敘明。
(五)綜上所述，原告駕駛系爭車輛確有於前揭時地併排停車之違
    規行為，被告依道交條例第56條第2項規定，裁處原告罰鍰2
    ,400元，核無違誤，原告訴請撤銷，為無理由，應予駁回。
    又本件訴訟得不經言詞辯論為之，併予敘明。
(六)兩造其餘攻擊防禦方法及舉證，於本判決結果不生影響，無
    贅述必要，併予敘明。
五、據上論結，本件原告之訴為無理由，依行政訴訟法第98條第
    1項前段、第237條之7、第237條之8第1項，判決如主文。
中　　華　　民　　國　　111 　年　　11　　月　　23　　日
                  行政訴訟庭  法　官  張百見
以上正本係照原本作成。
如對本判決上訴，非以其違背法令為理由，不得為之，且須於判
決送達後20日內向本院提出上訴狀。
中　　華　　民　　國　　111 　年　　11　　月　　23　　日
                              書記官  林盈伸